臺灣高雄地方法院民事裁定
109年度消債更字第76號
聲  請  人  秦士閔  
0000000000000000

代  理  人  陳雅琴律師
上列當事人因消費者債務清理事件聲請更生，本院裁定如下：
    主  文
聲請人秦士閔自中華民國一○九年八月十八日下午四時起開始更
生程序。
命司法事務官進行本件更生程序。
    理  由
一、聲請意旨略以：伊有不能清償債務情事，曾依中華民國銀行
    公會會員辦理消費金融案件無擔保債務協商機制請求共同協
    商債務方案成立，惟因不可歸責於己之事由毀諾。伊又未經
    法院裁定開始清算程序或宣告破產，爰聲請更生等語。　　
二、按債務人不能清償債務或有不能清償之虞者，得依本條例所
    定更生或清算程序，清理其債務；債務人無擔保或無優先權
    之本金及利息債務總額未逾新臺幣（下同）12,000,000元者
    ，於法院裁定開始清算程序或宣告破產前，得向法院聲請更
    生；法院開始更生程序之裁定，應載明其年、月、日、時，
    並即時發生效力；法院開始更生或清算程序後，得命司法事
    務官進行更生或清算程序，必要時得選任律師、會計師或其
    他適當之自然人或法人1人為監督人或管理人，消費者債務
    清理條例（下稱消債條例）第3條、第16條第1項、第42條第
    1項、第45條第1項分別定有明文。
三、經查：
  ㈠聲請人於消債條例施行前，依中華民國銀行公會會員辦理消
    費金融案件無擔保債務協商機制請求共同協商債務方案成立
    ，聲請人應自民國95年9月起，分120期，利率3％，每月清償
    23,063元，嗣聲請人未如期繳款而於97年1月通報毀諾，固
    有台北富邦銀行陳報狀（卷第93頁）、國泰世華銀行陳報狀
    （卷第61至67頁）可稽。查聲請人於97年度申報薪資所得為
    148,500元，平均每月所得約12,375元，有財政部高雄國稅
    局綜合所得稅核定通知書（卷第104頁）在卷可稽，是以聲
    請人斯時無業之狀況，顯不足清償協商款23,063元，堪認聲
    請人之收入無法持續支應前揭生活開支及協商款項，有不可
    歸責於己之事由，致不能繼續履行原協商條件。
  ㈡聲請人於106年度至108年度均無申報所得，名下有2005年出
    廠車輛1部，新光人壽保單於108年6月1日因保單失效結清帳
    務，給付聲請人紅利243元，中國人壽保單則無解約金；又
    聲請人屬中度身心障礙者，自陳於聲請更生前2年起迄今為
    建築工地臨時工，工作地點及雇主均不定，出勤狀況視工地
    需求而定，每月平均收入約18,000元，另原每月領取4,872
    元身障補助，自109年1月起調整為每月領取5,065元，未領
    取其他補助等情，有財政部高雄國稅局106年至107年綜合所
    得稅各類所得資料清單及財產歸屬資料清單（卷第17至19頁
    ）、108年稅務電子閘門財產所得調件明細表（卷第101頁）
    、財產及收入狀況說明書（卷第6至8頁）、債權人清冊（卷
    第9至10頁）、戶籍謄本（卷第23頁）、勞工保險被保險人
    投保資料表（卷第21頁）、個人商業保險查詢結果表（卷第
    96至97頁）、財團法人金融聯合徵信中心前置協商專用債權
    人清冊（卷第12至14頁）、信用報告（卷第15至16頁）、社
    會補助查詢表（卷第50至53頁）、高雄市政府都市發展局函
    （卷第60頁）、勞動部勞工保險局函（卷第58頁）、勞動部
    勞動力發展署高屏澎東分署函（卷第59頁）、身障證明（卷
    第24頁）、健保投保紀錄（卷第22頁）、存簿（卷第25至28
    頁）、收入切結書（卷第20頁）、聲請人109年4月10日陳報
    一狀（卷第70至71頁）、新光人壽保險股份有限公司陳報狀
    （卷第92頁）、中國人壽保險股份有限公司函（卷第68至69
    頁）可憑。依聲請人上述工作、收入及財產情況，堪認以其
    自陳每月平均收入加計109年每月領取之身障補助共計23,06
    5元（計算式：18,000＋5,065＝23,065）核算現在償債能力之
    基礎，堪認妥適。
  ㈢關於聲請人個人日常必要支出部分，聲請人雖主張每月支出1
    4,028元（無房屋租金支出）云云。惟按債務人必要生活費
    用，以最近一年衛生福利部或直轄市政府所公告當地區每人
    每月最低生活費一點二倍定之，消債條例第64條之2第1項定
    有明文。準此，衛福部社會司所公告109年度高雄市最低生
    活費為13,099元，1.2倍即15,719元。又聲請人陳稱於母親
    所有房屋居住，客觀上無房屋費用支出，故於計算聲請人個
    人每月必要生活費時，即應自前開已包括聲請人居住費用在
    內之每月最低生活費用中，扣除相當於房租支出所佔比例（
    大約為24.36％）。依此計算結果，聲請人每月之必要生活費
    應以11,890元為上限【計算式：15,719－（15,719×24.36%）
    ＝11,890】，逾此範圍，難認必要。
  ㈣關於聲請人扶養支出部分，聲請人稱扶養母親秦陳麗招，每
    月支出扶養費5,000元。經查，秦陳麗招係44年5月生，現無
    業，106年度至108年度均無申報所得，名下供自住之房屋、
    土地各1筆，現值共計1,214,700元，並有2005年出廠車輛1
    部，自104年5月起每月領取10,783元勞保老年年金，未領取
    其他補助等情，此有戶籍謄本（卷第23頁）、所得資料清單
    及財產歸屬資料清單（卷第74至76頁）、108年度稅務電子
    閘門財產所得調件明細表（卷第102頁）、勞工保險被保險
    人投保資料表（卷第73頁）、存簿（卷第77至84頁）、社會
    補助查詢表（卷第54至57頁）、勞保局已領老年給付證明（
    卷第72頁）、勞動部勞工保險局函（卷第58頁）附卷可參。
    足認秦陳麗招年事已高，並無謀生能力，雖有房地，惟供自
    住，不宜強予以變價，且秦陳麗招雖有勞保老年年金，金額
    尚不足以維持自己生活，有受聲請人及另1名子女扶養之權
    利。至於扶養費用數額部分，按受扶養者之必要生活
    費用，準用第一項規定計算基準數額，並依債務人依法應負
    擔扶養義務之比例認定之，消債條例第64條之2第2項亦有明
    定。本院審酌秦陳麗招無房屋費用支出，應自必要生活費用
    中扣除相當於房租支出所佔比例，以109年度高雄市每人每
    月不含房屋支出之最低生活必需11,890元計算，扣除每月領
    取之勞保老年年金後，聲請人應負擔554元【計算式：（11,
    890－10,783）÷2＝554】，逾此範圍，難認必要。
  ㈤承上，聲請人目前平均收入約23,065元，扣除個人必要支出1
    1,890元、母親扶養費554元後，剩餘10,622元，而聲請人目
    前負債總額為1,878,609元（卷第9至10頁債權人清冊），以
    其每月所餘逐年清償，至少須約15年（計算式：1,878,609÷
    10,622÷12≒15）始能清償完畢，應認其已不能清償債務。此
    外，聲請人無擔保或無優先權之債務總額未逾12,000,000元
    ，且無消債條例第6條第3項、第8條或第46條各款所定駁回
    更生聲請之事由存在。則聲請人聲請更生為有理由，應予准
    許，爰命司法事務官進行本件更生程序。
四、依消債條例第11條第1 項、第45條第1 項、第16條第1 項，
    裁定如主文。
中　　華　　民　　國　 109　　年　　8 　　月　　18　　日
              　　民事庭　　法　官　賴寶合
以上正本係照原本作成。
本裁定不得抗告。
中　　華　　民　　國　 109　　年　　8 　　月　　18　　日
  　                        書記官　胡美儀